臺灣高等法院臺南分院民事判決　94年度上易字第111號
上　訴　人　福記企業股份有限公司
法定代理人　甲○○
訴訟代理人　丙○○
被　上訴人　和廣帆布股份有限公司
法定代理人　乙○○
訴訟代理人　陳國瑞　律師
　　　　　　嚴庚辰　律師
上列　一人
複 代 理人　吳碧娟　律師
上列當事人間請求第三人異議之訴事件，上訴人對於中華民國94
年4月18日臺灣臺南地方法院第一審判決（93年度訴字第1233號
）提起上訴，本院於94年10月4日言詞辯論終結，判決如下：
      主      文
上訴駁回。
第二審訴訟費用由上訴人負擔。
      事      實
甲、上訴人方面：
    上訴人未於言詞辯論期日到場，據其之前到庭之聲明及陳述
    略為：
一、聲明：(一)原判決廢棄。(二)前開廢棄部分，臺灣臺南地方法院
    93年度執字第8171號強制執行事件，就上訴人所有如附表所
    示之機器，所為之強制執行程序應予以撤銷。
二、陳述：除與原判決記載相同者，茲引用之外，補稱：如附表
    所示之機器確實是上訴人所有，此有財產目錄及發票可以證
    明，被上訴人不得強制執行等語。
三、證據：援用第一審所提證據。
乙、被上訴人方面：
一、聲明：上訴駁回。
二、陳述：除與原判決記載相同者，茲引用之外，補陳：
  (一)上訴人所提發票與事實不符：
    (1)上訴人就查封編號2所提出之民國（下同）90年5月份發票
      ，其上係記載天車 (3噸），且未載機器型號，與標封261
      70之查封物記載「鬼頭牌天車 (1噸）」並不相符。
    (2)上訴人就查封編號4、5、6所提出之90年5月份發票，其上
      僅記載「沖床」，未載機器型號、品牌、重量，無以證明
      為標封26172、26173、26174之查封物。
    (3)上訴人就查封編號13「摺床」提出之買賣合約書，係於88
      年12月份所訂立，惟遍查上訴人所提路寶實業有限公司（
      下稱路寶公司）之財產目錄，無此筆交易時間及該動產，
      被上訴人否認買賣合約書之真正。上訴人就查封編號14提
      出之90年5月份發票，其上僅記載「油壓折床」，未載機
      器型號、品牌、重量，無以證明標封26183之查封物。
    (4)上訴人就查封編號14提出之90年5月份發票，其上僅記載
      「油壓折床 (1台）」，未載機器型號、品牌、重量，無
      以證明為標封26183之查封物。況經查封之編號14摺床，
      數量為「2台」。上訴人就查封編號15提出之90年5月份發
      票，其上僅記載「CO2ZOOA（4台）」，未載機器型號、品
      牌、重量，無以證明為標封26184之查封物。況查封之編
      號15之查封物，數量為「6台」。
    (5)上訴人就查封編號17提出之90年5月份發票，其上僅記載
      「2009CO2機」，未載機器型號、品牌、重量，無以證明
      為標封26186之查封物。
    (6)上訴人就查封編號18提出之90年5月份發票及89年2月份發
      票，其上係分別記載為「半自動切管機」、「鋸床」，與
      查封編號18「金屬圓鋸機」不同，且90年5月份發票銷售
      之金額為新台幣（下同）1,000元，89年2月份發票銷售之
      金額為15,500元，銷售金額有明顯差異。另路寶公司之財
      產目錄「半自動切管機」係於87年1月21日取得，與其提
      出89年2月份之發票不符，無以證明為標封26187之查封物
      。況查封之編號18之查封物，數量為「3台」。
    (7)又上訴人僅提出路寶公司銷售系爭動產予上訴人之發票，
      至於上訴人給付多少價金予路寶公司？付款方式為何？仍
      不得而知。況路寶公司如何取得系爭查封動產，如何證明
      系爭查封動產先前為路寶公司所有，上訴人亦未說明，上
      訴人不得僅依上開發票證明系爭動產為其所有。
    (8)證人謝國泰亦證述：「天車 (1噸）為其事後自行更換，
      金屬圓鋸機與半自動切管機、鋸床不同」等語，證人謝國
      泰亦認為其餘發票上無關於機器詳細之記載，而系爭機器
      均非新品，外觀上不易辨認等語。綜上，上訴人所提統一
      發票，未記載機器之型號，上訴人無法證明被上訴人聲請
      查封之機械為其所有。
  (二)上訴人所提財產目錄與事實不符：
    (1)上訴人所提財產目錄編號1 (天車鬼頭牌5噸）所係記載87
      年1月24日取得，殘值16,666元，與發票所載完全不符（
      90年5月31日；29,900元)。
    (2)編號2 (天車1噸)：其規格、型號、重量為鬼頭牌1噸，上
      訴人雖抗辯發票記載3噸係筆誤，但為何財產目錄亦記載3
      噸？更遑論，系爭財產目錄所載與發票內容完全不符。
    (3)編號4、5、6（沖床）：財產目錄記載為87年1月24日取得
      ，原價為135,000元、殘值為15,000元，與發票記載不同
      （90年5月31日；27,000元）。
    (4)編號14 (油壓折床）: 規格、型號、重量為50噸、spc牌
      。財產目錄記載為87年1月21日取得、殘值為61,111元，
      與該發票內容不符（90年5月31日；110,000元)，顯然無
      法證明為上訴人所有。
    (5)編號15（co2焊機）：規格、型號為200FX華機電。財產目
      錄記載為87年4月15日取得、殘值為60,446元，亦與該發
      票內容不符（90年5月31日；110,000元)，顯然無法證明
      為上訴人所有。
    (6)編號17 (亞焊機）：規格、型號為Rl05A、乙皓行。財產
      目錄記載為87年4月15日取得、殘值為7,555元，與該發票
      內容不符（90年5月31日；14,100元)。
    (7)編號18 (金屬圓鋸機）：規格、型號為勤漢，台數為3台
      ，然財產目錄記載之取得日期、殘值與發票全然不同。而
      鋸床、半自動切管機與金屬圓鉅機功能、外觀全然相佐，
      上訴人卻又辯稱該機器均為金屬圓鉅機，此等不實之飾詞
      誠已昭然若揭、路人皆知。
  (三)上訴人之主張不符經驗法則：
    (1)上訴人主張訓榮工程有限公司（下稱訓榮公司）積欠伊一
      千多萬元，但所有機器價值不過25,300元，上訴人豈有可
      能與第二代帆布有限公司（下稱第二代公司）約定在有盈
      餘時，才給付上訴人租金！按諸常理，買受機械後出租他
      人使用，本即以收取租金為目的，上訴人為何會做此不利
      於己之約定？核其主張顯有悖常理。
    (2)上訴人迄今均無證據可以證明該公司有附表所示之各項機
      器及機器所有權移轉、變動之事實，而證人謝國泰證稱系
      爭機器係類似債務抵押性質，則雙方並沒有動產所有權讓
      與之合意。又系爭機器自始即放置現所有廠址生產使用，
      並沒有動產讓與交付行為，應無生所有權移轉之效力。
三、證據：援用第一審所提證據。
丙、本院依職權調閱臺灣臺南地方法院93年度執字第8171號強制
    執行事件之相關資料。
      理      由
一、上訴人經合法通知，未於言詞辯論期日到場，核無民事訴訟
    法第386條所列各項情事，爰依被上訴人聲請，由其一造辯
    論而為判決，合先敘明。
二、上訴人起訴主張：如附表所示之機器，原為訴外人訓榮公司
    所有，放置在台南縣下營鄉西連村連表1之8號之工廠內生產
    帆布鐵架用，因訓榮公司積欠上訴人款項，依上訴人帳務處
    理需要，於87年間以債權處理之方式，將系爭機器所有權讓
    與路寶公司，路寶公司於90年5月31日結束營業，將之出售
    予上訴人，上訴人買受上述機器後，交由第二代公司繼續在
    上址使用，約定有盈餘時始需給付租金，若尚虧損中，則不
    收取租金，嗣第二代公司經營不善，另成立台連帆布有限公
    司（下稱台連公司）在原址使用，上訴人並不知情，被上訴
    人未經查證，誤認系爭機器為台連公司所有，聲請原審法院
    就該機器強制執行，原審法院以93年度執字第8171號強制執
    行事件受理，查封執行系爭機器，爰依強制執行法第15條規
    定，訴請就附表所示機器所為之強制執行程序予以撤銷等語
    。
三、被上訴人則以：否認系爭機器係上訴人所有，上訴人所提出
    之統一發票，不能證明即為附表所示之機器；上訴人所述出
    租情節與常理有悖等語，資為抗辯。
四、按第三人就執行標的物有足以排除強制執行之權利者，得於
    強制執行程序終結前，向執行法院對債權人提起異議之訴，
    強制執行法第15條前段定有明文。上開條文所定第三人異議
    之訴，乃以排除執行標的物（即局部排除對特定財產）之強
    制執行為目的。是如強制執行程序終結後不得提起。而就金
    錢債權之執行而言，執行程序進行至執行名義所載債權之全
    部或一部，因對執行標的物之強制執行達其目的時，始為終
    結（最高法院65年度台上字第2920號判例要旨參照）。故執
    行標的物經拍賣終結而未將其賣得價金交付債權人時，對於
    該執行標的物之強制執行程序，不得謂已終結，第三人仍得
    提起異議之訴，但已終結之拍賣程序不能依此項異議之訴有
    理由之判決予以撤銷。故該第三人僅得請求交付賣得價金，
    不得請求撤銷拍賣程序（司法院院字第2776號解釋參照）。
五、經查：
  (一)上訴人主張，被上訴人對訴外人台連公司有借款債權存在，
    乃執原審法院92年度促字第76389號支付命令及確定證明書
    作為執行名義，向原審法院聲請強制執行，經該院以93年度
    執字第8171號受理，並依被上訴人聲請，對放置在台南縣下
    營鄉西連村連表1之8號廠房內之機器，將含附表所載查封物
    品予以查封之事實，有上開強制執行事件之估價鑑定表（查
    封物品清單）附卷為證（見原審卷第7至9頁），且為兩造所
    不爭執，復經原審調取該執行事件全卷核閱屬實，上訴人此
    部分主張，堪信屬實。
  (二)又系爭機器及於該執行程序所查封之其他動產，已於94年7
    月1日，由訴外人郭子祥以60萬元得標而拍定，並已交付價
    金，由執行法院製作分配表，於94年8月17日實行分配完畢
    ，此為上訴人所不爭執，並有臺灣臺南地方法院民事執行處
    94年8月15日南院慶93執西字第8171號函及所檢附之拍賣筆
    錄、執行筆錄、收據及分配表可稽（見本院卷第59至67頁）
    。該強制執行程序，係屬金錢債權之強制執行，且系爭機器
    已拍定之事實，已堪認定。
  (三)依前揭說明，上訴人雖係於強制執行程序終結前提起第三人
    異議之訴，但其既未聲請停止執行程序。系爭機器已被拍定
    ，已不得請求撤銷就該機器所為之強制執行。本件訴訟之情
    事已然有所變更，上訴人應當變更訴之聲明另為主張，本院
    於準備程序時已向其曉諭，乃其未再另為妥適之聲明，於言
    詞辯論時，又未到庭變更訴之聲明。依上所述，其仍請求撤
    銷原審法院就系爭機器所為之強制執行程序，於法即有未合
    ，自無理由。
六、從而，上訴人依強制執行法第15條之規定，請求撤銷臺灣臺
    南地方法院93年度執字第8171號強制執行事件，就附表所示
    之機器所為查封之程序，為無理由，不應准許。原審為上訴
    人敗訴之判決，於法並無不合。上訴意旨指摘原判決不當，
    求予廢棄改判，為無理由，應予駁回其上訴。
    本件事證已明確，被上訴人就系爭機器所有權之防禦方法，
    已無審究必要，併予敘明。
七、結論：本件上訴為無理由，依民事訴訟法第385條第1項前段
    ，第449條第1項、第78條，判決如主文。
中　　華　　民　　國　　94　　年　　10　　月　　18　　日
                  民事第五庭    審判長法　官　張世展
　　　　　　　　　　　      　　　　　法　官  王浦傑
　　　　　　　　　　　      　　　　　法　官  吳上康
上為正本係照原本作成。
不得上訴。
中　　華　　民　　國　　94　　年　　10　　月　　18　　日
                                      書記官　易慧玲
                                                 K
┌───────────────────────────────┐
│附表：                                      　　　　　　　　　│
├─┬──┬──┬─────┬──┬───┬─────┬────┤
│編│查封│發票│物品名稱  │主張│標  封│ 發票號碼 │發票日期│
│號│編號│編號│          │數量│編  號│          │        │
├─┼──┼──┼─────┼──┼───┼─────┼────┤
│ 1│ 01 │ Ａ │天車  5噸 │ 1台│ 26169│GJ00000000│ 90.5.31│
├─┼──┼──┼─────┼──┼───┼─────┼────┤
│ 2│ 02 │ Ｂ │天車  1噸 │ 1台│ 26170│GJ00000000│ 同上   │
├─┼──┼──┼─────┼──┼───┼─────┼────┤
│ 3│ 04 │ Ｃ │沖床  3噸 │ 1台│ 26172│GJ00000000│ 同上   │
├─┼──┼──┼─────┼──┼───┼─────┼────┤
│ 4│ 05 │ Ｄ │沖床  2噸 │ 1台│ 26173│同上      │ 同上   │
├─┼──┼──┼─────┼──┼───┼─────┼────┤
│ 5│ 06 │ Ｅ │沖床  2噸 │ 1台│ 26174│同上      │ 同上   │
├─┼──┼──┼─────┼──┼───┼─────┼────┤
│ 6│ 14 │ Ｇ │油壓折床  │ 1台│ 26183│GJ00000000│ 同上   │
├─┼──┼──┼─────┼──┼───┼─────┼────┤
│ 7│ 15 │ Ｈ │ＣＯ2焊機 │ 4台│ 26184│GJ00000000│ 同上   │
├─┼──┼──┼─────┼──┼───┼─────┼────┤
│ 8│ 17 │ Ｉ │錏焊機    │ 1台│ 26186│GJ00000000│ 同上   │
├─┼──┼──┼─────┼──┼───┼─────┼────┤
│ 9│ 18 │ Ｊ │金屬圓鉅機│ 1台│ 26187│YX00000000│ 89.2.22│
├─┼──┼──┼─────┼──┼───┼─────┼────┤
│10│ 18 │ Ｊ │金屬圓鉅機│ 1台│ 26187│GJ00000000│ 90.5.31│
├─┴──┴──┴─────┴──┴───┴─────┴────┤
│統一發票買受人欄，除編號9為路寶實業有限公司外，其餘皆為福記企 │
│業股份公司。                                                  │
└───────────────────────────────┘
